【裁判字號】    88,易,726
【裁判日期】    890121
【裁判案由】    背信
【裁判全文】
臺灣臺北地方法院刑事判決                        八十八年度易字第七二六號
    公  訴  人  臺灣臺北地方法院檢察署檢察官
    被      告  甲○○
                乙○○
    共      同
    選任辯護人  連阿長
右列被告因背信案件，經檢察官提起公訴（八十六年度偵續字第五七三號、八十七年
度偵續一字第四三五號），本院判決如左：
    主      文
甲○○、乙○○均無罪。
    理      由
一、公訴意旨略以：被告甲○○係黑面蔡食品股份有限公司（下稱黑面蔡公司）之監
    察人，蔡錦華（已於民國八十七年一月十日死亡，另經檢察官為不起訴處分）則
    為黑面蔡公司之董事長，而被告乙○○於七十六年間起即擔任黑面蔡公司之商標
    代理人，均係為公司處理業務之人，明知該公司所有資產於七十九年起均被債權
    人查封、拍賣中，包括五十六件與「黑面蔡」有關之商標，其等竟於八十年八月
    五日向中央標準局（現已改稱智慧財產局，惟以下仍以中央標準局稱之）申請，
    八十二年核准之註冊第六三二０五七（正商標）、六三二一三六號（聯合商標）
    、六一五四一０（正商標）、六一五五三八號（聯合商標）、六二０二九八（正
    商標）、六二０三四六號（聯合商標）等六種商標（以下簡稱系爭商標）未被法
    院查封，而之前黑面蔡公司所有五十六件商標均由拍定人廖照雄取得，廖照雄嗣
    後發現該六件相似商標存在，申請中央標準局評定，在評定不成立之後，被告甲○○、乙○○與蔡錦華竟萌生為自己不法所有，並基於共同犯意聯絡，由蔡錦華
    與被告甲○○分別代表黑面蔡公司及錦美食品商行（下稱錦美商行，於八十六年
    五月十五日始核准成立）於八十六年五月十日，未經董事會或股東會之決議，亦
    未知會任何經理人或股東，私擅以黑面蔡公司名義移轉予被告甲○○即錦美食品
    商行，而被告甲○○於七月十六日取得商標專用權後，又授權予同年七月成立由
    被告乙○○擔任負責人之古今實業有限公司（以下簡稱古今公司）使用於罐裝飲
    料上，致黑面蔡公司、黑面蔡公司債權人深受損害。案經黑面蔡公司訴請偵辦，
    因認被告甲○○、乙○○均涉有背信罪嫌，並屬共同正犯云云。
二、按犯罪事實，應依證據認定之，無證據不得推定其犯罪事實。又不能證明被告犯
    罪者，應諭知無罪之判決，刑事訴訟法第一百五十四條、第三百零一條第一項分
    別定有明文。又刑法第三百四十二條之背信罪，以有取得不法利益或損害本人利
    益之意圖為必要，若無此意圖，即屬缺乏意思要件，縱有違背任務之行為，並致
    生損害於本人之財產或其他利益，亦難律以本條之罪，最高法院三十年上字第一
    二一○號判例著有明文可稽。此外，刑法第三百四十二條之背信罪，必須違背任
    務之行為，係為圖取不法利益或圖加不法損害之手段始能成立，至該條所謂意圖
    為自己或第三人得不法利益一語，原指自己或第三人在法律上不應取得之利益，
    以非法方法使其取得者而言，如果在法律上可得主張之權利即屬正當利益，雖以
    非法方法使其實現，僅屬手段不法，亦無構成背信罪之餘地，併經最高法院二十
    一年上字第一五七四號判例說明甚詳。
三、茲公訴人所指被告二人右揭犯嫌之事證，係以被告甲○○簽發八百萬元本票、將
    不動產設定抵押權予證人己○○非屬為黑面蔡公司清償債務擔保，而證人陳常風
    雖有匯款予己○○，亦難謂被告甲○○有為黑面蔡公司清償債務之行為，又被告
    甲○○、乙○○二人亦明知黑面蔡公司並未授權蔡錦華移轉於八十二年間核准註
    冊未被查封之第六三二０五七（正商標）、六三二一三六號（聯合商標）、六一
    五四一０（正商標）、六一五五三八號（聯合商標）、六二０二九八（正商標）
    、六二０三四六號（聯合商標）等六種商標，竟圖私人利益，由蔡錦華代表黑面
    蔡公司於八十六年五月一日與當時尚未成立由甲○○獨資之錦美商行簽訂商標專
    用權移轉契約，約定生效日為八十五年八月一日，其動機不無可疑之處，與被告
    乙○○明知蔡錦華締約及向中央標準局申請移轉之登記申請書所用之印章與原印
    章不符，竟以申報印章遺失，取得中央標準局之審查核准，且被告乙○○身為專
    業代理人，雖非黑面蔡公司之職員，長期擔任該公司之商標代理人，對於被告蔡
    錦華是否事先得黑面蔡公司董事會之授權，始行移轉六件商標，難以諉為不知，
    況被告徐錦華之前僅為商標代理人，未從事飲料之生產，突生買賣罐裝飲料之意
    念，不無疑問。若非被告徐錦華從旁協助被告甲○○及蔡錦華，提供專業知識，
    二人豈知在黑面蔡公司資產遭債權人查封，公司所有關於「黑面蔡」之五十六件
    商標悉遭拍賣之際，另向中央標準局以黑面蔡公司名義申請本件六個商標，造成
    拍定人日後取得五十六件「黑面蔡」商標，與被告另行申請六件「黑面蔡」商標
    ，同時存在，並在拍定人發現本案六件商標存在，具狀向中央標準局申請評定，
    評定不成立之後，蔡錦華立即將商標移轉於甲○○，並授權被告，以圖不法利益
    ，足見被告乙○○、甲○○與蔡錦華間應有犯意之聯絡、行為之分擔，共同涉有
    背信罪嫌云云。
四、訊據被告甲○○、乙○○堅決否認有何背信之犯行，皆辯稱全部「黑面蔡」商標
    之所有權均為蔡錦華所有，則蔡錦華當然有權移轉「黑面蔡」商標予他人；又被
    告甲○○另辯稱：黑面蔡公司向己○○借款一千餘萬元，公司董監事並在面額共
    一千五百萬元之支票背書，嗣因黑面蔡公司經濟困難，己○○遂要伊開八百萬元
    本票之擔保，並就伊所有座落於雲林縣斗六市○○路七十六巷一號房屋及土地設
    定抵押權，嗣因前揭本票到期，黑面蔡公司無法清償，己○○即持前開本票聲請
    裁定強制執行，並進行拍賣上述不動產，嗣伊與己○○協議，由伊將前揭不動產
    藉丁○○之名義貸得款項五百萬元以清償積欠之債務後，己○○則撤銷前揭民事
    強制執行程序，並將前揭不動產所有權移轉予丁○○，嗣伊之姐再持款項清償前
    揭銀行貸款後，由丁○○再將前揭不動產移轉所有權予伊之姐，伊嗣即要求蔡錦
    華清償伊該五百萬元，嗣於八十六年間蔡錦華始將商標權六個抵付該五百萬元等
    語。被告乙○○則辯稱：其雖係黑面蔡公司長久以來之商標代理人，受黑面蔡公
    司董事長蔡錦華之委任處理商標之移轉，多年來均係由蔡錦華代表公司出面委託
    其辦理，且向中央標準局申請商標之申請、移轉並不需要董事會授權之決議記錄
    ，何況其非黑面蔡公司之職員，亦不知黑面蔡公司內部對於系爭商標有爭議，故
    受同案被告甲○○及蔡錦華二人之委託辦理系爭商標所有權移轉之際，並不知情
    未經黑面蔡公司董事會之決議，又伊於八十六年七月與朋友合資古今公司，該公
    司除了做藝品生意，還有罐裝飲料之製造，適同案被告甲○○欲將商標授權他人
    製造飲料，雙方協議由同案被告甲○○將系爭商標之一授權予古今公司使用於罐
    裝飲料，代價係要向同案被告甲○○購買楊桃原汁，其一切行為均合法等語。
五、經查：被告甲○○、乙○○二人均不否認前述系爭商標之申請情節暨移轉、授權
    經過，故本件爭執首要，無非在於蔡錦華是否有權移轉登記於黑面蔡公司名下之
    系爭商標；其次，被告甲○○、乙○○二人於本件之情節究竟有無取得不法利益
    或損害本人利益之主觀意圖？茲就上開各點分析如下：
（一）經查被告甲○○及辯護人雖然迭次指稱系爭「黑面蔡商標」係屬蔡錦華所有一
      節，並引蔡錦華生前於本院八十三年自上字第四五六號案件訊問時之陳述為其
      依據。但查蔡錦華於本案偵查中本已同為被告之一，僅因其死亡始經檢察官為
      不起訴處分（不起訴處分書見臺灣臺北地方法院檢察署八十六年度偵續字第五
      七三號偵查卷宗第二三八頁至第二三九頁），則其所言能否相信已非無疑；何
      況細繹卷附包括蔡錦華、廖照雄、洪炳焜、庚○○、謝建青（代理壬○○出席
      ）、己○○（代理被告甲○○出席）等人一同出席之七十九年十二月十五日黑
      面蔡公司董監事會議之議事錄內，更記載「授權董事長全權處理『公司所有註
      冊商標』轉讓、質押以配合向上海商業儲蓄銀行總行儲蓄部貸款事宜」等文字
      （參同上檢察署八十六年度偵字第一八三九七號偵查卷宗第三十九頁至第四十
      頁），更可知道蔡錦華生前、甚至包括被告甲○○者，均已明瞭有關系爭「黑
      面蔡商標」所有權應屬於黑面蔡公司所有，即甚明顯。另考諸被告甲○○及辯
      護人提出之黑面蔡公司與辛○○、戊○○等人所締結之契約書內，亦記載「乙
      方（即辛○○、戊○○，下同）及其所指定之廠商不得將甲方（即黑面蔡公司
      ，下同）所授權之商標產品‧‧‧」、「若甲方之商標欲『出售』時，乙方有
      優先承購權」（契約影本參本院卷三第十三頁），尤證系爭「黑面蔡商標」應
      屬黑面蔡公司所有之財產，要與蔡錦華無涉，當無疑問，是此部分被告甲○○
      之辯解，即為飾卸而與事實不符，合先敘明。
（二）其次，觀諸蔡錦華自七十九年起至八十六年其去世之前，仍擔任黑面蔡公司之
      董事長一職（查此部分已經本院調閱台北市政府建設局黑面蔡公司登記案卷查
      核無誤，並影印相關資料附卷），而公司法第二百零八條第三項又規定「董事
      長‧‧‧對外代表公司」，是本件應研究者，乃蔡錦華得否以其所任「黑面蔡
      公司」董事長之職務，而具處分系爭「黑面蔡商標」之權能？查系爭商標係在
      八十年八月五日由蔡錦華以黑面蔡公司負責人之名義，委託同案被告乙○○向
      中央標準局分別申請正商標或聯合商標，此參卷附系爭商標申請資料已甚清楚
      （參同上檢察署八十六年度偵字第一八三七九號偵查卷宗第四頁至第九頁）。
      因此系爭商標顯然即與前述黑面蔡公司於七十九年十二月十五日（係在八十年
      八月五日之前）黑面蔡公司董監事會議中，決議授權時任董事長之蔡錦華處理
      當時黑面蔡公司「所有註冊商標」轉讓、質押以配合向上海商業儲蓄銀行總行
      儲蓄部貸款之事情無關，是本案有關蔡錦華轉讓系爭商標之權源是否存在、對
      於黑面蔡公司是否發生效力等問題之解答，自不得援引前揭會議之內容決斷，
      必須另行其他途徑以探究其間之實情，實屬當然。查證人庚○○雖與蔡錦華及
      被告甲○○立場相左、利益衝突，然其已不否認蔡錦華「正常情形是可以（去
      申請商標）」（參同前檢察署八十六年度偵續字第五七三號偵查卷宗第二十九
      頁）及「（問：現在董事長權利在那？）在蔡錦華身上，現蔡錦華過世，就都
      沒有了」等情（見同上偵查卷宗第六十六頁），可見蔡錦華對於黑面蔡公司之
      資產（含系爭商標在內）之處理，並非毫無置喙之權能；甚至考之黑面蔡公司
      於八十年八月二十二日下午二時，在台北市○○街一一八巷十六巷三號內召開
      之董監事聯席會議，雖已決議「一、董事長蔡錦華因其他因素無法繼續執行董
      事長職務，授權常務董事廖照雄代理董事長職務」、「二、授權常務董事廖照
      雄代理董事長職務期間全權處理公司事務，並同意廖常務董事要求指定辛○○
      、洪炳焜、陳光輝及其他董事配合辦理公司後續事務」等事情（決議主要內容
      參見同前檢察署八十六年度偵續字第五七三號偵查卷宗第三十九頁背面），而
      將蔡錦華原有之黑面蔡公司董事長職權予以剝奪，交予案外人廖照雄行使，惟
      嗣後廖照雄已於八十一年五月一日，撰寫聲明指稱「本人原任黑面蔡食品股份
      有限公司常務董事，本公司於八十年八月二十二日召開八十年度臨時董監事聯
      席會會議，推選本人代理董事長職務，以進行公司後續事務之處理，本人原欲
      全力處理公司後續事務，以期維護全體股東權益‧‧‧本人自認無法勝任代理
      董事長職務，惟恐耽誤公司運作，特此聲明辭卸代理董事長職務」等情事，並
      通知該公司其餘董、監事（按證人庚○○亦坦承曾經收到前述廖照雄所書之傳
      真函件，參見同前檢察署八十六年度偵續字第五七三號偵查卷宗第八十頁），
      是知自上開時間起，蔡錦華原享有之黑面蔡公司董事長權限能否指為尚未回復
      ，本非無疑；何況細繹其後黑面蔡公司再於八十一年八月二十九日十五時許召
      開董事會，並於議事錄中再決議「在股東會未召開前，本公司後續工作處理、
      『商標之處理運用』及經費之籌集等由原董事長蔡錦華或代理董事長廖照雄全
      權處理」（參本院卷三第三十六頁），益證蔡錦華自該次董事會會議以後，應
      該擁有「處理運用」黑面蔡公司商標之權能，自屬當然。此參八十三年一月二
      十五日，由黑面蔡公司辛○○、蔡錦華共同具名之「商標授權使用同意書」內
      ，並已登載黑面蔡公司「茲委託翰偉企業股份有限公司加工『黑面蔡』楊桃汁
      （350c.c.易開罐）經本公司同意於委託加工合約期間授權翰偉企業股份有限
      公司使用『黑面蔡』之商標（查與系爭商標無關）以生產本公司委託加工之『
      黑面蔡』楊桃汁，如有違反規定，願依商標法負一切法律責任」（上開商標授
      權使用同意書影本附卷）等文字研判，黑面蔡公司於前開時間處理商標授權他
      人使用之事宜仍需委請蔡錦華出面具名代表為之，並未排除其之參與，則蔡錦
      華是否果如告訴人所言絕無權利以黑面蔡公司董事長之資格管理、處分黑面蔡
      公司未經查封、拍賣之賸餘商標（含系爭商標在內），即值考究。雖證人庚○○於本院訊問時結證指稱黑面蔡公司於發生危機後，曾有限制董事長即蔡錦華
      處分商標移轉之權利，但觀其也不否認該公司上開限制或禁止之決定，並未見
      諸會議記錄之明文（本院八十八年八月十日訊問筆錄參酌），因此有關限制蔡
      錦華處分系爭商標權能之說法，即屬無從憑信。甚至所謂「限制」一說縱或屬
      實，惟經本院核閱卷內資料及本院調閱之黑面蔡公司登記案卷內容，已因此得
      知被告甲○○固為黑面蔡公司之監察人，然其幾少出席黑面蔡公司之董監事聯
      席會議，是伊所稱並不知悉各語，應非虛妄。再被告徐錦華僅為專業之商標代
      理人，並非黑面蔡公司職員，而黑面蔡公司自七十四年八月十五日取得「黑面
      蔡商標」（不含系爭商標）之日起，即有多次授權不同公司或個人（如蔡陳秀
      娥、幸鑫食品股份有限公司、百樂股份有限公司、小紅莓食品股份有限公司、
      杜麥股份有限公司、萬能股份有限公司、欣年代食品股份有限公司等）之紀錄
      （參同上檢察署八十七年度偵續一字第四三五號偵查卷宗第二十八頁至第二十
      九頁），惟其中並無任何黑面蔡公司需以董事會決議授權董事長始得處理商標
      授權他人之規定或文書，是被告乙○○如根據其自八十五年間起代理黑面蔡公
      司所知情事，於本件依樣畫葫續為處理，即難指其有何違反常情之理。何況考
      諸商標法施行細則第二十二條之規定，有關商標專用權於辦理移轉登記之時，
      亦僅應檢附「申請書」、「受讓人身分證明文件暨營業相關事證」、「移轉契
      約或其他移轉證明文件影印本」、「註冊證」等物品，並未規定轉讓者須檢附
      董事會或股東會同意轉讓之會議紀錄，尤證被告乙○○所辯伊僅憑蔡錦華提出
      之黑面蔡公司之資料即代為申辦移轉之程序、並不知情黑面蔡公司內部紛爭一
      節，應非諉卸。因此本件蔡錦華以其身為黑面蔡公司董事長之身分，要求被告
      乙○○代辦申請黑面蔡公司系爭商標及其後移轉予被告甲○○所開設之錦美商
      行之手續，縱有逾越原獲黑面蔡公司授權範圍之事情，惟衡情亦不過為蔡錦華
      個人是否因此須負賠償黑面蔡公司之責任或有背信之責任而已，自不得指摘被
      告甲○○因具系爭黑面蔡商標受讓人、或被告乙○○為同上商標申請之代理人
      兼自同案被告甲○○取得系爭商標之一之獲授權使用者之身分，即指其等所為
      必不合法或與蔡錦華有何勾串共謀可言。是被告甲○○、乙○○所辯並無背信
      意圖一節，即非不足採信。
（三）其次，有關黑面蔡公司確曾開具發票日均為八十年十一月十九日，面額各為新
      台幣八百萬元（帳號777790，票號KJ0000000，付款人為合作金庫長安支庫，
      發票日）、二百萬元（帳號及付款人同上，票號KJ0000000）、五百萬元（帳
      號及付款人同上，票號KJ0000000）之支票三紙，並由該公司當時分任董監事
      或代理出席者之蔡錦華、洪炳焜、庚○○、甲○○、辛○○等人背書其上一節
      ，有支票影本在卷足稽（影本見同上檢察署八十六年度偵字第一八三九七號偵
      查卷宗第四十頁），茲上開支票三紙之用途，據證人庚○○所述係「董事會開
      時，己○○提議開這三張支票，他要去調錢，所以要董監事背書，所以由己○○拿走」，而查提示上開支票之帳戶雖分別為鍾謝添妹及何宏生二人所有，惟
      案外人己○○已經證實該等帳戶均屬其在使用（參同前檢察署八十六年度偵續
      字第五七三號卷宗第二十四頁背面，又鍾謝添妹為己○○之岳母一節，亦有戶
      籍謄本在卷足稽），甚至己○○更稱伊除曾匯款七百餘萬元予蔡錦華外，其餘
      皆為現金交付，惟上開支票經其於八十年十一月二十二日軋入但領不到錢，其
      後均告退票（退票理由單附卷，另前開支票退票紀錄亦經檢察官函查合作金庫
      長安支庫核對無訛，有該行庫八十七年四月二十三日（87）合金長安字第一八
      ○二號函及所附資料附於同前檢察署八十六年度偵續字第五七三號卷宗第九十
      六頁至第一○七頁可考），參酌證人己○○所稱曾經匯款六百八十六萬元予「
      黑面蔡食品股份有限公司」一節，已有匯款單據附卷（參同前檢察署八十七年
      度偵續一字第四三五號偵查卷宗第四十八頁），而上開三紙支票嗣後確由何宏
      生、鍾謝添妹持向黑面蔡公司申報債權，除有債權申報資料二紙附卷可憑外（
      見同前檢察署八十六年度偵續字第五七三號卷宗第二一五頁至第二二一頁），
      並為當時處理黑面蔡公司債務事宜之丙○○律師到庭結證無誤（參本院八十八
      年六月一日訊問筆錄），足見前開三紙支票，確由黑面蔡公司交由己○○委其
      調現，而黑面蔡公司並已自己○○處至少取得六百八十萬元之金錢，當無可疑
      。雖然證人己○○對其實際交付予蔡錦華之金錢數額及獲償數目於偵、審中之
      陳述前後略有不同（參同前檢察署八十六年度偵續字第五七三號卷宗第二十六
      頁、第五十六頁，本院八十八年五月十八日訊問筆錄），以及被告甲○○於本
      院台北簡易庭八十六年度北調字第一○六○三號事件調查時亦具狀答辯指稱「
      民國七十九年間‧‧‧黑面蔡公司向訴外人己○○調借現金周轉，截至七十九
      年十月間已積欠己○○一千二百萬元，無償還，經己○○要求，乃由黑面蔡公
      司簽發到期日為八十年十一月十九日，面額為二百萬元、五百萬元、七百萬元
      之支票三張，由董監事背書之支票三張交給己○○，被告甲○○亦為背書人，
      當時己○○更要求甲○○簽發面額八百萬元之商業本票乙紙以擔保伊對黑面蔡
      公司之債權」各語（見同前檢察署八十六年度偵續字第五七三號偵查卷宗第一
      八三頁至第一八四頁），而與其本人於本件偵、審時所述內容多有出入，惟總
      和全情，證人己○○確曾徵得黑面蔡公司多數董監事之同意，對外調取金錢借
      予蔡錦華供該公司運用，並藉蔡錦華之子蔡進城及甲○○所有之不動產設定抵
      押權供為債權之擔保等情，應可認定（按就蔡進城所有之不動產設定抵押權之
      過程，已經檢察官函詢台北縣板橋地政事務所查明清楚，有該所八十七年四月
      二日八七北縣板地一字第三三四六號函及所附資料附於同上檢察署八十六年度
      偵續字第五七三號偵查卷宗第六十七頁至第七十五頁；另就甲○○所有之不動
      產設定抵押權之內容，亦經卷附雲林縣斗六地政事務所於八十八年六月二十一
      日以該所八八斗地一字第四五二九號函檢送相關資料答覆本院清楚）。何況證
      人洪學鶴（原名洪炳焜）於偵查中亦稱「（問：公司決定向（蔡）正風借錢？
  ）好像有，借多少我不知」、「（問：你為何在三張支票背書？）董監事背書
      ，蔡才要借錢給公司」各語（參同上檢察署八十六年度偵續字第五七三號偵查
      卷宗第一一六頁至第一一八頁），更知證人己○○所述借款予黑面蔡公司及所
      獲擔保物品之過程，要非虛構。甚至己○○其後確因債權未獲清償，進而聲請
      法院強制執行蔡進城之不動產，並於其後果就拍賣所得之價金獲償六百九十六
      萬五千二百九十八元一節，已經本院調閱台灣板橋地方法院八十一年度民執木
      字第八○八號民事執行卷宗查對無誤（相關資料影印附卷），另己○○亦曾聲
      請查封被告甲○○所有經設定抵押權之不動產，嗣撤回執行之聲請並塗銷上開
      抵押權之原因，係因自「從甲○○受償是四百五十萬元‧‧‧」而已（參同前
      檢察署八十六年度偵續字第五七三號卷宗第一八○頁所附證人己○○於本院八
      十六年度北調字第一○六○三號案件訊問時之陳述），而考諸證人丁○○亦於
      偵查中證實「‧‧‧黑面蔡向己○○借錢，因週轉不靈，而蔡錦華和甲○○信
      用不好，要房子作抵押，己○○查封房子後，蔡錦華和甲○○來找我，要用我
      的名義貸款五百萬元，後來蔡錦華說我年紀大且辦手續要稅金，要己○○少拿
      ，『風說拿四百五十萬』，而房子是和他們二人說，如他們無法還貸款，我會
      還貸，但房子就是我的，但是如果有錢還，我再將房子過戶給他們，結果他姐
      江美莉（麗），他直接去銀行還清，我就將房子過戶給江美莉（麗），而前四
      百五十萬是匯的」（參同前檢察署八十六年度偵續字第五七三號偵查卷宗第一
      七○頁），嗣於本院本件及八十六年度北簡字第一○二九四號簡易案件訊問時
      亦為相同之陳述（參本院八十八年五月十八日訊問筆錄及同上檢察署八十七年
      度偵續一字第四三五號偵查卷宗第六十二頁至第六十三頁所載），核均與證人
      己○○所述情節相符，而證人陳常風亦確實於八十一年七月廿四日曾自台南區
      中小企銀虎尾分行領得四百五十萬元，並於同日電匯予己○○同上數額款項，
      此有存摺影本及電匯單據影本在卷足參（見八十六年度偵續字第五七三號偵查
      卷宗第一六三頁至第一六六頁），尤知證人己○○、陳常風二人所述內容非虛
      。茲比較己○○獲償金錢與借出款項縱屬偏高，彼之所為是否如告訴人所言涉
      有重利盤剝之情事，並非無疑，然揆諸被告甲○○的確為此已代黑面蔡公司清
      償四百五十萬元之對價而對黑面蔡公司發生債權則無可疑，則不論蔡錦華所為
      出讓系爭商標之行徑是否違背黑面蔡公司對其所加束縛、限制，有無違背該公
      司之委任意旨，惟被告甲○○於代償黑面蔡公司之債務後為圖索回損失而自蔡
      錦華處受讓黑面蔡公司所有系爭商標之舉止，本不過踐行在法律上可得主張之
      權利，雖所為或可能藉由蔡錦華之不當行為而涉及以非法方法使其實現，惟亦
      僅屬手段不法而已，如上所述要無構成背信罪之餘地，自不待言；至本件同案
      被告乙○○自被告甲○○處取得系爭商標之一之授權，更難推論有何違法之處
      ，更屬當然。因此公訴人認為被告二人之行為涉及共同背信一節，如前所述即
      有誤會。
六、綜上，參酌本件告訴人黑面蔡公司所提出或主張之前開證物暨本院依職權調查之
    事證，已均不足以認定被告甲○○、乙○○二人涉有公訴人所指之罪名，且此外
    ，復查無其他積極證據，足以證明被告甲○○、乙○○二人涉犯公訴意旨所認之
    刑法第三百四十二條之背信罪嫌，既不能證明被告甲○○、乙○○二人犯罪，自
    應諭知被告甲○○、乙○○二人均無罪之判決。
據上論斷，應依刑事訴訟法第三百零一條第一項，判決如主文。
本案經檢察官吳春麗到庭執行職務
中    華    民    國    八    十    九    年    一    月    二  十  一  日
                                      臺灣臺北地方法院刑事第九庭
                                          法  官  蕭  胤  瑮
右正本證明與原本無異。
如不服本判決，應於判決送達後十日內，向本院提出上訴狀。
                                          書記官  石  幸  代
中    華    民    國    八    十    九    年    一    月    二  十  七  日


司法院資訊處製作；財團法人民間司法改革基金會備份。
